【裁判字號】    99,台簡上,3
【裁判日期】    990304
【裁判案由】    確認本票債權關係不存在
【裁判全文】
最高法院民事裁定                九十九年度台簡上字第三號
上  訴  人  甲○○
訴訟代理人  蔡錫欽律師
            李建宏律師
被 上訴 人  乙○○
上列當事人間請求確認本票債權關係不存在事件，上訴人對於中
華民國九十八年十二月二十四日台灣高雄地方法院第二審判決（
九十八年度簡上字第二一○號），提起上訴，本院裁定如下：
    主  文
上訴駁回。
第三審訴訟費用由上訴人負擔。
    理  由
按對於民事訴訟法第四百二十七條第二項簡易訴訟程序之第二審
判決，其上訴利益逾第四百六十六條所定之額數者，當事人僅得
以其適用法規顯有錯誤為理由，逕向最高法院提起上訴；此項上
訴，須經原裁判法院之許可，民事訴訟法第四百三十六條之二第
一項、第四百三十六條之三第一項定有明文。所謂適用法規顯有
錯誤，係指原第二審判決就其取捨證據所確定之事實適用法規顯
有錯誤而言，不包括認定事實不當之情形在內。又原裁判法院認
上訴應行許可，並添具意見書，將訴訟卷宗送交最高法院，最高
法院審查後如認上訴不應准許者，依同法第四百三十六條之五第
一項規定，仍應以裁定駁回之。本件上訴人對於原第二審判決逕
向本院提起上訴，無非以：系爭本票係伊與被上訴人從事「股票
空中交易」之對賭而簽發，因違反法令之禁止規定及公序良俗而
無效，兩造為直接前後手，伊自得執此事由對抗被上訴人。又被
上訴人既抗辯係本於消費借貸關係而持有系爭本票，自應就已交
付借款之事實負舉證責任；惟其所舉證人程仙旅之證言與常理不
符，難以憑採，被上訴人復未提出其他證據證明已交付借款，自
應認系爭本票債權不存在云云，為其論據。查原第二審本於調查
證據之結果及全辯論意旨，認上訴人主張其係因與被上訴人對賭
而簽發系爭本票等情，為不可採，核屬認定事實當否之問題，要
難謂其適用法規顯有錯誤。又上訴人係以系爭本票係屬賭債為由
，提起確認本票債權不存在之訴，其就所主張之事實既未能舉證
證明，則被上訴人縱就其抗辯因借款而持有系爭本票之事實不能
舉證，或其所舉證據尚有疵累，仍應駁回上訴人之訴（本院十七
年上字第九一七號判例意旨可供參考）。是被上訴人就其抗辯之
事實縱未舉證，原第二審仍為上訴人敗訴之判決，亦無適用法規
顯有錯誤可言，所涉及之法律見解亦不具原則上之重要性。上訴
人逕向本院提起第三審上訴，不合於民事訴訟法第四百三十六條
之二第一項及第四百三十六條之三第二項之規定而不應許可，其
上訴難謂合法。
據上論結，本件上訴為不合法。依民事訴訟法第四百三十六條之
五第一項、第九十五條、第七十八條，裁定如主文。
中    華    民    國  九十九  年    三    月    四    日
                      最高法院民事第一庭
                          審判長法官  蕭  亨  國
                                法官  葉  勝  利
                                法官  高  孟  焄
                                法官  鄭  玉  山
                                法官  黃  義  豐
本件正本證明與原本無異
                                      書  記  官
中    華    民    國  九十九  年    三    月   十七   日
                                                      v

司法院資訊處製作；財團法人民間司法改革基金會備份。
